臺灣高等法院刑事判決　　　　　　　　　　　　　九十一年度交上訴字第一一七號
　　上　訴　人　乙○○
　　即　被　告
　　選任辯護人　金志雄
右上訴人因公共危險案件，不服臺灣臺北地方法院九十年度交訴字第三一號，中華民
國九十一年六月十二日第一審判決（聲請簡易判決處刑案號：臺灣台北地方法院檢察
署九十年度偵字第一０四號），提起上訴，本院判決如左：
    主  文
原判決關於公共危險部分撤銷。
乙○○駕駛動力交通工具肇事，致人受傷而逃逸，累犯，處有期徒刑柒月。
    事  實
一、乙○○有違反麻醉藥品管理條例前科，並於民國八十六年間，因違反麻醉藥品管
    理條例及違反槍砲彈藥刀械管制條例等案件，經臺灣台北地方法院分別判處有期
    徒刑六月及三月，應執行有期徒刑八月確定，於八十八年十月五日縮刑期滿執行
    完畢。其於八十九年十一月七日晚間八時許，無駕駛執照駕駛動力交通工具ＡＵ
    －四一一八號自用小客車，沿臺北市○○路○段由東往西方向行駛，至當日晚間
    八時二十六分許，行經木柵路五段與新光路二段之交叉路口時，適其行進方向之
    燈光號誌為紅燈，其竟因疏未注意遵守燈光號誌及車前狀況，貿然闖越紅燈行駛
    ，致在該交叉路口之行人穿越道上撞及正在穿越行人道之美籍人士甲○○○○○ ○○○○S
    MARK左小腿側，甲○○○○○ ○○○○S MARK 受撞後倒地，因而受有左肱骨頸骨折之傷害
    （乙○○過失傷害部分業經原審法院判決公訴不受理判決確定），詎乙○○竟未
    對受傷之甲○○○○○ ○○○○S MARK 施予救助，而駕車左轉駛往新光路二段方向逃逸，
    嗣經甲○○○○○ ○○○○S MARK報警後，經警方依據肇事時該路口監測儀器拍攝得之照
    片循線查獲。
二、案經臺北市政府警察局文山第一分局移送臺灣臺北地方法院檢察署檢察官偵查後
    聲請簡易處刑判決，經臺灣台北地方法院適用通常程序審判。
    理  由
一、訊據被告乙○○對其於前揭時地，因無照駕車闖越紅燈撞及被害人甲○○○○○ ○○○○S
    MARK，致其受傷後，並未停車即駛離現場等情，固坦承不諱，惟矢口否認有駕車
    駛肇事，致人受傷而逃逸之犯行，辯稱其不知撞擊被害人，始繼續駛離現場，否
    則定會停車處理，並非故意逃逸等語。惟查：
（一）被告於前揭時地，因闖越紅燈撞擊正在行人穿越道行走之甲○○○○○ ○○○○S MARK
  肇事受傷，惟被告並未停車救護或報警處理，即駛離現場等事實，業據被害人
      甲○○○○○ ○○○○S MARK 分別於警訊、偵查、及原審中指述綦詳，並為被告供承不
      諱，復有道路交通事故調查表、交通事故談話記錄表、交通事故現場陳述書、
      道路交通事故補充資料表、及交通違規採證照片二幀（偵查卷第十頁）在卷可
      稽。而被告駕駛上開自用小客車因闖紅燈在行人穿越道上撞倒被害人之情形，
      亦為警方在該肇事路口設置之監測儀器測得併予以連續拍照存證，警方事後即
      依據該照片所顯示之車號循線查獲被告等情，亦經警方在刑事案件移送書中記
      述甚明，並有被告闖越紅燈撞擊被害人時遭連續拍攝之照片二幀可按。另查被
      害人因遭被告撞擊而受有左肱骨頸骨折之傷害，亦有台北市立萬芳醫院出具之
      診斷證明書乙紙足憑。被告確有駕車肇事致人受傷而逃逸之事實，已屬灼然。
（二）被告雖辯稱不知撞及被害人始未停車，並非故意逃逸云云。然查被告於警訊及
      本院審理時，均分別辯稱其在距離約二、三公尺，或三、四公尺時發現被害人
      穿越馬路，隨即向右閃躲，因以為並未撞到被害人，所以逕自駛離現場等語（
      偵查卷第三頁反面、本院九十一年八月二十日審判筆錄），在原審時則辯稱：
      當時在打瞌睡，未看到被害人穿越馬路等語（原審卷第四十五頁、第四十九頁
      ），所辯情節已屬前後矛盾；再就卷附之採證照片以觀（偵查卷第十頁），被
      害人當時身著紅色上衣，目標明顯，而被害人係遭被告駕駛座左前方之車身部
      位撞及，且撞擊後被告所駕車輛之行駛方向並無向右閃避之情形，亦未顯示左
      轉方向燈，故就被告所述在肇事前已發現被害人、及肇事時之撞擊點、暨肇事
      後被告所駕車輛行駛情形綜合以觀，被告辯稱不知撞及被害人云云，顯屬畏罪
      卸飾之詞；至於其在原審中辯稱打瞌睡，未看到被害人等語，亦顯屬推諉之詞
      ，均不足採信。
（三）綜上所述，本案罪證明確，被告之犯行洵堪認定。
二、核被告所為，係犯刑法第一百八十五條之四駕駛動力交通工具肇事，致人受傷而
    逃逸罪。被告於八十六年間，因違反麻醉藥品管理條例及違反槍砲彈藥刀械管制
    條例等案件，經臺灣台北地方法院分別判處有期徒刑六月及三月，應執行有期徒
    刑八月確定，於八十八年十月五日縮刑期滿執行完畢，有本院被告全國前案紀錄
    表及臺灣高等法院檢察署刑案紀錄簡覆表可考，其於五年之內再犯有期徒刑以上
  之本罪，為累犯，依法加重其刑。
三、原判決對被告予以論科，固非無見，惟查道路交通管理處罰條例第八十六條第一
    項規定：「汽車駕駛人，無駕駛執照駕車、酒醉駕車、吸食毒品或迷幻藥駕車、
    行駛人行道或行經行人穿越道不依規定讓行人優先通行，因而致人受傷或死亡，
    依法應負刑事責任者，加重其刑至二分之一。」，本條項加重規定，自文義觀察
    ，自限於汽車駕駛人於駕駛汽車時有違反上開規定之情事，且因該駕駛行為本身
    直接引起「因而致人受傷或死亡」之結果時，始有其適用，換言之，該條項規定
    ，自應限於汽車駕駛人駕駛汽車肇事而犯刑法第二百八十四條過失傷害罪，或犯
    刑法第二百七十六條過失致死罪，始有「道路交通管理處罰條例第八十六條第一
    項」加重其刑規定之適用。本案被告涉嫌觸犯過失傷害罪責部分，業經被害人撤
    回告訴經原審諭知不受理確定在案，乃原審竟就被告所犯刑法第一百八十五條之
    四之本罪部分，依道路交通管理處罰條例第八十六條之一加重其刑，其適用法則
    自有不當。被告仍執陳詞提起上訴，否認犯罪，雖無理由，然原判決既有可議，
    自屬無法維持，自應由本院將原判決關於被告駕駛動力交通工具肇事逃逸部分撤
  銷，另為適法之諭知。爰審酌被告品行、生活狀況、智識程度、犯罪之動機、所
    生之危害、犯罪後就傷害部分業與被害人成立和解，賠償被害人所受之損害，態
    度尚佳等一切情狀，量處如主文第二項所示之刑，以示儆懲。
四、辯護人另聲請傳喚被害人及警員潘俊龍，及調閱肇事時連續拍攝之照片全部。其
    中關於警員潘俊龍部分，被告已表明無傳訊必要（本院審判筆錄），被害人部分
    ，其在偵查及原審中關於肇事經過情形已指述詳盡，自無再度傳訊之必要。另關
    於監測儀器拍攝之照片部分，按警方監測儀器之設計關於闖紅燈部分均係以照相
    機連續拍攝兩張照片，並非如監視錄影帶全程連續攝影，亦非就監視錄影帶翻拍
    ，本案警方已就攝得之肇事照片兩幀附卷，辯護人聲請調閱肇事連續拍攝之照片
    全部部分，顯對警方在路口設置之監測儀器作業方式有所誤會，自無再予調閱之
    必要。均一併指明。
據上論斷，應依刑事訴訟法第三百六十九條第一項前段、第三百六十四條、第二百九
十九條第一項前段、刑法第一百八十五條之四、第四十七條，判決如主文。
本案經檢察官吳國南到庭執行職務。
中      華      民      國    九十一    年      九      月      三      日
                          臺灣高等法院刑事第二十三庭
                                  審判長法  官 黃  瑞  華
                                        法  官 雷  雯  華
                                        法  官 宋      祺
右正本證明與原本無異。
如不服本判決應於收受送達後十日內向本院提出上訴書狀，其未敘述上訴之理由者並
得於提起上訴後十日內向本院補提理由書（均須按他造當事人之人數附繕本）。
                                        書記官 蔡  慧  娟
中      華      民      國    九十一    年      九      月      三      日
附錄：本判決論罪科刑法條全文
      刑法第一百八十五條之四
駕駛動力交通工具肇事，致人死傷而逃逸者，處六月以上五年以下有期徒刑。
